臺灣高等法院臺中分院刑事判決　　　　　　　　　九十一年度交上訴字第三八五號
　　上　訴　人
　　即　被　告　戊○○
　　選任辯護人　蔡順居
右上訴人即被告因遺棄等案件，不服臺灣南投地方法院九十年度交訴字第五二號，中
華民國九十一年一月二十九日第一審判決（起訴案號：臺灣南投地方法院檢察署九十
年度偵字第一三七○、一五一七號）提起上訴，本院判決如左：
    主      文
上訴駁回。
    事      實
一、戊○○於民國（下同）九十年三月二十九日十五時許，在南投縣草屯鎮○○路觀
    子林檳榔攤，與丙○○及林枋得二人共同飲用高梁酒後，已有酒醉不能安全駕駛
    之狀況，竟仍於同日十八時許，駕駛車牌號碼ＲＨ－三三一八號自用小客車，搭
    載丙○○及林枋得二人欲返回其住處，迄同日十八時三十分許，途經南投縣草屯
    鎮○○路與富林路口時，本應注意汽車行駛時，駕駛人應注意車前狀況，並隨時
    採取必要之安全措施，行車速度則應依標誌之規定（按該路段速限為時速五十公
    里），並應注意汽車駕駛人飲用酒類後，其吐氣所含酒精成份超過每公升零點二
    五毫克以上者，不得駕車等規定，以避免危險之發生，而依當時天候為晴天、有
    暮光，路面乾燥、無缺陷、道路無障礙物、視距良好之路況，並無不能注意之情
    事，竟疏未注意車前狀況，且於酒後仍貿然以七、八十公里之時速高速行駛，復
    因酒力發作無法安全駕駛，遂不慎撞及草溪路林子頭橋之水泥護欄，致林枋得因
    頸椎骨骨折導致神經性休克而當場死亡，丙○○則受有頭部外傷併蜘蛛網膜下腔
    出血及右側偏癱等傷害（傷害部分未經告訴）。詎戊○○駕駛上開動力交通工具
    肇事致人死傷後，非但未採取必要之救護措施，竟為規避責任，另行起意逃離現
    場。經路人打電話報警後，經警查知上情。嗣於同日十九時許，警方調查後通知
    戊○○家屬，經親友協尋後，戊○○始由母親陪同前往南投縣警察局草屯分局草
    屯派出所投案，經警於同日二十一時三十一分許，測試其酒後吐氣所含酒精濃度
    仍高達每公升０、八八毫克。
二、案經南投縣警察局草屯分局報告並被害人林枋得之父甲○○訴請臺灣南投地方法
    院檢察署檢察官偵查起訴。
    理      由
一、訊據上訴人即被告戊○○對酒後於右開時、地超速駕駛車輛肇事致人死傷之事實
    坦承不諱，並經告訴人甲○○於警訊、偵查及本院審理中到庭指述甚詳，且與證
    人乙○○（按即傷者丙○○之兄）於警訊、偵查時所證述之情節大致相符，復有
    南投縣警察局道路交通事故調查報告表乙紙及現場照片六幀在卷可稽。而被告到
    案後，經警以呼氣測試酒精濃度，達每公升０、八八毫克，且有腳步不穩、手腳
    部顫抖，測試、訊問過程並有語無倫次、含糊不清、意識模糊，嘔吐、呆滯木僵
    、多話、大笑等情事，亦有警員製作之觀察、測試報告及酒精濃度測試表各乙紙
    附卷足稽（附於九十年度相字第一五九號卷第十四、十六頁）。按呼氣酒精濃度
    達每公升０．０四七至０．二三八毫克時，人體會有精神欣快，注意力、判斷力
    減低，抑制力變小等症狀，達０．二三八至０．四七六毫克時，會有興奮或鎮靜
    ，肌肉協調能力受損，反應遲鈍等症狀，達０．七一四至一．四二八毫克時，會
    有精神錯亂，平衡感受損，言詞不清，定向力障礙，感覺障礙等症狀（駱宜安著
    刑事鑑識學八十四年一月初版三九二頁參照）；且參考德國、美國之認定標準，
    對於酒精濃度呼氣已達每公升０．五五毫克（０．五五ＭＧ／Ｌ）或血液濃度達
  ０．一一％以上，肇事率為一般正常人之十倍，均認已達「不能安全駕駛」之標
    準（法務部八十八年五月十八日法88檢字第００一六六九號函參照），再參諸本
    件被告係於酒後駕車衝撞林子頭橋頭之護欄，堪認被告於肇事當時確有不能安全
    駕駛之情形無誤。而本件車禍被害人林枋得確因被告駕駛汽車不慎撞及水泥護欄
    後，當場頸椎骨骨折，導致神經性休克而死亡，亦經臺灣南投地方法院檢察署檢
    察官督同檢驗員相驗屬實，並製有相驗筆錄、相驗屍體證明書、驗斷書附卷可憑
    。按行車速度，應依標誌之規定，又汽車行駛時，駕駛人應注意車前狀況，並隨
    時採取必要之安全措施，且飲用酒類後其吐氣所含酒精成份超過每公升零點二五
    毫克者，不得駕車，道路交通安全規則第九十三條第一項前段、第九十四條第三
    項、第一百十四條第二款分別定有明文。被告駕駛汽車，理應注意上開道路交通
    安全之規定並加以遵守，又依附卷之道路交通事故調查報告表及現場相片所示，
    事故地點時速限制為五十公里，肇事當時天候為晴天，有暮光、路面乾燥、無缺
    陷，道路無障礙物，視距良好等情況，並無不能注意之情事，詎其竟疏未注意，
    以致肇事，足見被告駕車顯有過失甚明，被告過失駕車肇事行為，與被害人之死
    亡結果間，復具有相當因果關係。另被告就肇事逃逸部分雖辯稱其並未逃逸，是
    因當時喝酒喝太多，意識不清不知道狀況才會離開現場，且未將肇事車輛駛離，
    顯無逃逸之意云云，並舉南投縣警察局草屯分局解送人犯報告書為證。惟查被告
    肇事後逃逸，且未報警，經警方調查後通知家屬，才由其母帶至派出所製作筆錄
    ，此事實業經被告於警訊中供稱：「警方至該處處理時，因我心慌不知所措，才
    離開現場」等語（見九十年度相字第一五九號卷第八頁背面），核與證人即救護
    車司機洪仕凱於警訊中證稱：「我到達（現場）時並沒有看到駕駛人，我是經過
    一一九消防局通報前往協助救護傷患」等語（見九十年度偵字第一三七○號卷第
    五頁反面），證人即被告之母丁○○○到庭證稱：「當時晚上七點多派出所打電
    話給我，我再找我弟弟及女婿幫我找，後來是我弟弟找到被告的」、「（問：在
    何處找到被告？）離現場沒有多遠，被告當時坐在水溝旁，找到被告的地點離現
    場約有十五分鐘遠的地方」等語（見本院卷第三十九頁）相符。參以被告自喝酒
    的檳榔攤駕車至肇事之地點有四、五公里之遠，途中尚經過草屯市區，此經被告
    自承在卷（見本院卷第四十、四十一頁），若非有相當之意識能力，自無法通過
    人車較多之市區，而自肇事地點至尋獲被告之地點亦有步程十五分鐘之遙，若非
    有相當之意識能力更不足遠避至此。至南投縣警察局草屯分局解送人犯報告書所
    載「因嫌疑人有噁心、嘔吐、呆滯木僵等跡象，疑無從安全駕駛操控」等語，僅
    足以證明被告在操控汽車上達不能安全駕駛之程度，尚不足以證明被告已喪失意
    識能力。又被告雖未將肇事車輛駛離現場，然徵之被告所駕車輛經肇事後，已因
    嚴重變形而不能繼續駕駛，此觀之現場照片自明，自不能以該車未經駛離即認被
    告無逃逸之犯意，是被告雖已酒醉不能安全駕駛，但仍具意識能力，其肇事後因
    心慌不知所措而逃離現場之事實，亦堪認定，被告事後所辯，無非卸責之詞，尚
    無足採。本件事證明確，被告犯行，堪以認定。
二、核被告所為，係犯刑法第一百八十五條之三之服用酒類，不能安全駕駛動力交通
    工具而駕駛罪、第一百八十五條之四之駕駛動力交通工具肇事，致人死亡而逃逸
    罪、第二百七十六條第一項之過失致死罪。其所犯上開三罪間，犯意各別，行為
    互殊，應予分論併罰。被告係汽車駕駛人，因酒醉駕車肇事，因而致人死亡，依
    法應負刑事責任，併依道路交通管理處罰條例第八十六條第一項規定，就其過失
    致死部分加重其刑。本件原審法院認被告罪證明確，適用刑法第一百八十五條之
    三、第一百八十五條之四、第二百七十六條第一項、第五十一條第五款，道路交
    通管理處罰條例第八十六條第一項，罰金罰鍰提高標準條例第一條前段規定，並
    審酌被告前無犯罪前科之素行、酒後駕車對公眾交通往來安全造成危害非輕、酒
    醉程度、肇事後逃逸，罔顧被害人生命安全所生之危害、犯後態度良好，深表悔
    悟，但未與被害人家屬達成和解等一切情狀，分別量處有期徒刑三月、八月及七
    月，並定應執行有期徒刑一年四月。核其認事用法，並無不當，量刑亦堪稱允當
    ，應予維持。被告上訴意旨否認有肇事逃逸犯行，仍執陳詞指摘原判決不當，並
    無理由，應予駁回。
據上論斷，應依刑事訴訟法第三百六十八條，判決如主文。
本案經檢察官己○○到庭執行職務。
中      華      民      國      九十一  年      五      月      二十三  日
                                臺灣高等法院臺中分院刑事第六庭
                                      審判長法  官  李  文  雄
                                  法  官  陳  嘉  雄
                                            法  官  邱  顯  祥
右正本證明與原本無異。
肇事逃逸罪部分得上訴，其餘不得上訴。
如不服本判決應於收受送達後十日內向本院提出上訴書狀，其未敘述上訴之理由者並
得於提起上訴後十日內向本院補提理由書（均須按他造當事人之人數附繕本）。
                                            書記官  陳  桂  芬
中      華      民      國      九十一  年      五      月      二十四  日
                                                                        Ａ
